【裁判字號】    99,台上,5992
【裁判日期】    990930
【裁判案由】    違反公職人員選舉罷免法
【裁判全文】
最高法院刑事判決            九十九年度台上字第五九九二號
上  訴  人  台灣高等法院高雄分院檢察署檢察官
被      告  甲○○○
上列上訴人因被告違反公職人員選舉罷免法案件，不服台灣高等
法院高雄分院中華民國九十九年八月三日第二審判決（九十九年
度選上訴字第六號，起訴案號：台灣屏東地方法院檢察署九十八
年度選偵字第四八號），提起上訴，本院判決如下：
    主  文
上訴駁回。
    理  由
按刑事訴訟法第三百七十七條規定，上訴於第三審法院，非以判
決違背法令為理由，不得為之。是提起第三審上訴，應以原判決
違背法令為理由，係屬法定要件。如果上訴理由書狀並未依據卷
內訴訟資料，具體指摘原判決不適用何種法則或如何適用不當，
或所指摘原判決違法情事，顯與法律規定得為第三審上訴理由之
違法情形，不相適合時，均應認其上訴為違背法律上之程式，予
以駁回。本件原判決撤銷第一審法院不當之科刑判決，改判仍論
處被告甲○○○犯公職人員選舉罷免法第九十九條第一項行求賄
賂罪刑（適用刑法第五十九條酌量減輕其刑，處有期徒刑二年，
褫奪公權三年，緩刑四年）。檢察官之上訴意旨略稱：(一)、被告
於原審審理時雖坦承犯罪事實，然又稱：「我當天沒有帶錢去現
場，所以沒有交付賄款，那時候我剛吃飽飯，血糖飆高，有可能
是我精神昏迷下講那些話。我對法律比較陌生，當時只是對何育
英、呂英、何耀光隨便說說而已，我當時沒有準備要給她們新台
幣（下同）五百元，可能我熱心過度，當時隨便問問，我的用意
是要探她們的口氣，暸解一下他們有沒有特定的支持對象，我也
沒有準備如果人家答應要投票給陸月嬌的話，要錢給人家。我與
陸月嬌完全不熟，有朋友拿原住民的名單給我，有姓名、地址，
就是沒有電話，所以我朋友要我去跟她們要電話，我也沒準備如
果她們答應投票給陸月嬌的話，我要怎樣」等語。足見被告表面
上雖表示坦承犯罪事實，惟依其供述之內容，則全然否認對於有
投票權之人行求賄賂之犯行。原判決記載：本案犯罪事實，業據
被告於原審審理時坦承不諱云云，並遽為認定被告犯罪事實之依
據，顯與調查所得之卷證資料不符，其證據取捨與待證事實之內
容不相一致，自有違誤。(二)、被告雖於原審提出罹患狹心症、糖
尿病、憂鬱症等之證明，然其於第一審準備程序時猶稱：要去大
陸玩要一個禮拜到十天，在那裡有投資，要去那裡看一看等語。
足證被告身體狀況尚無不能執行之情事。被告經第一審判處罪刑
後，始於原審提出上開證明，目的無非在博取審判者之同情，實
難遽認被告有暫不執行之必要。其次，被告之妻雖為輕度肢障者
，然據被告於偵訊時之供述，可知其妻之行動並未受限，尚能任
清溪婦女協會之主任委員。被告刑之執行，與其妻之輕度肢障需
被告照顧並無關連性。再者，被告提出其次女之學生證，並自行
註記「二女兒尚在讀書今年未畢業必須暑修補學分」，以證明迄
仍在學。惟此係被告單方所述，是否屬實，原審未經調查即遽認
被告尚有一女就學中，即有應於審判期日調查之證據而未予調查
之違法等語。
惟查：(一)、被告於原審準備程序時陳稱：「我願意認罪，但是原
（第一）審判太重」、「（對上訴部分之犯罪事實是否認罪？）
認罪」、「我確定要認罪，也有原（第一審）判決所認定的行賄
的犯罪事實」（見原審卷第二八頁）。其後於審判期日亦稱：「
我願意認罪」、「坦承犯罪事實，我沒有意見」（見原審卷第四
二、五十頁）。而證人呂英、何育英、何耀光，就被告如何有原
判決事實欄所載行求賄賂之事實，亦於警詢、檢察官訊問或第一
審審理時陳述明確（見警卷第二十、二一頁，選他卷第十七、十
八、四九、五十頁，第一審卷第六六至六九頁）。則原判決理由
謂：本案犯罪事實，業據被告於本院審理時坦承不諱，核與證人
呂英於警詢、偵查及證人何育英、何耀光於偵查、原審（第一審
）指證情節相符等語（見原判決第三頁二、）即不得謂有認定之
事實與卷證資料不符，或證據取捨與待證事實之內容不相一致之
情形。至於被告於承認犯罪之外，另有上訴意旨(一)所指之主張或
辯解（見原審卷第五十頁），原審就此亦未逐一論述說明，雖略
有微疵，然於判決之結果並無影響，依刑事訴訟法第三百八十條
規定，仍不得據為合法之第三審上訴理由。(二)、緩刑之宣告，祇
須合於刑法第七十四條第一項所定之條件，法院即有自由裁量之
職權。又法院認為所宣告之刑，以暫不執行為適當，其所審酌之
情狀，因非屬犯罪構成要件之事實，以經自由證明為已足；而所
謂自由證明，係指使用之證據，其證據能力或證據調查程序不受
嚴格限制，關於宣告緩刑之裁量事項之認定，若與卷存證據相合
即可。查原判決敘明：被告未曾因故意犯罪受有期徒刑以上刑之
宣告，其因一時失慮誤觸刑典，經本件偵、審程序之教訓，當知
所警惕，信無再犯之虞；且被告患有狹心症、糖尿病、憂鬱症等
，有屏東醫院診斷證明書可稽；被告之妻為輕度肢障者，尚有一
女就學中，亦有身心障礙手冊、學生證及戶籍謄本可按，因認本
件所宣告之刑，以暫不執行為適當，併予宣告緩刑四年，並命被
告應向國庫支付三十萬元之緩刑條件，以啟自新等語（見原判決
第六頁六、）。已就被告有無再犯之虞及能否由於刑罰之宣告而
策其自新等，加以審酌，經核並無違法或濫用權限情形。上訴意
旨就原審適法職權行使之緩刑審酌事項為指摘，不能認係以原判
決違背法令為上訴理由。又被告提出其次女張簡佩晏之學生證，
確蓋有九十八學年度下學期「註冊」之章，其上「持證須知」 5
、且記載：離校或換證時，原證件應繳回註銷；被告並於其上註
明：今年未畢業必須暑修補學分各等語（見原審卷第五九頁）。
而本件係於民國九十九年七月二十日經原審言詞辯論終結，其時
通常是學校暑假期間。則原審未再調查張簡佩晏是否確須暑修補
學分，逕以張簡佩晏猶持有學生證，認定其在學中。所為採證，
於法尚無不合，亦無應調查之證據未加調查之違法情形。檢察官
此部分之上訴，亦有誤會。依上說明，檢察官之上訴難認已符合
首揭法定之第三審上訴要件，其上訴違背法律上之程式，應予駁
回。
據上論結，應依刑事訴訟法第三百九十五條前段，判決如主文。
中    華    民    國  九十九  年    九    月   三十   日
                      最高法院刑事第五庭
                          審判長法官  陳  正  庸
                                法官  林  瑞  斌
                                法官  王  聰  明
                                法官  謝  靜  恒
                                法官  段  景  榕
本件正本證明與原本無異
                                      書  記  官
中    華    民    國  九十九  年    十    月    五    日
                                                      K

司法院資訊處製作；財團法人民間司法改革基金會備份。
